【裁判字號】    92,家聲,24
【裁判日期】    921105
【裁判案由】    
【裁判全文】
臺灣雲林地方法院家事裁定  九十二年度繼字第二四號
    聲  請  人  乙○
                送達代收人丙.
右聲請人聲請指定被繼承人甲○○遺產管理人事件，本院裁定如左：
    主      文
指定財政部國有財產局台灣中區辦事處雲林分處為被繼承人甲○○（民國六年二月二
十一日生、最後住所地：雲林縣口湖鄉○○村○○鄰○○路九五巷二七號、民國五十
七年七月十五日死亡）之遺產管理人。
准對被繼承人甲○○之繼承人為承認繼承之公示催告。
被繼承人甲○○之繼承人，應自前項公示催告最後登載新聞紙之日起，拾個月內承認
繼承，上述期限屆滿，無繼承人承認繼承時，被繼承人甲○○之遺產，於清償債權並
交付遺贈物後，如有剩餘即歸屬國庫。
聲請程序費用由被繼承人甲○○之遺產負擔。
    理      由
一、按繼承開始時，繼承人有無不明，而無親屬會議或親屬會議未於一個月內選定遺
    產管理人者，利害關係人得聲請法院選任遺產管理人，並由法院依公示催告程序
    ，定六個月以上之期限，公告繼承人命其於期限內承認繼承，民法第一千一百七
    十七條、第一千一百七十八條第一項、第二項定有明文。
二、本件聲請意旨略以：聲請人與本件被繼承人甲○○，皆為第三人即聲請人祖父王
    治之繼承人，王治業於三十二年十月九日死亡，名下遺有土地十一筆，尚未辦理
    繼承，而王治繼承人之一即被繼承人甲○○亦已於五十七年七月十五日死亡，依
    其戶籍資料，有無繼承人不明，致使聲請人無法就前揭遺有之土地辦理分割，又
    聲請人為王治之合法繼承人，為分割遺產就本件聲請事項有利害關係，且被繼承
    人甲○○之神牌位目前由聲請人供奉，是聲請人宜擔任被繼承人甲○○之遺產管
    理人，為此聲請指定聲請人乙○為甲○○之遺產管理人，以利分割手續之進行等
    語，並據其提出土地清冊一份、繼承系統表一份、戶籍謄本二十七份、地籍謄本
    節本十一份為憑。
三、按國有財產局，係依國有財產法第九條設立之機關，依法綜理國有財產事務，而
    所謂國有財產，係指國家依據法律規定或基於權利行使，或由於預算支出，或由
    於接受捐贈所取得之財產。又該法所指之權利，係指地上權、地役權、典權、抵
    押權、礦業權、專利權、著作權、商標權及其他財產上之權利而言，此觀國有財
    產法第二條第一項、第三條第一項第四款規定自明，是國家「依據法律規定．．
    ．所取得之財產」、「財產上之權利」，均屬國有財產之範圍，而為國有財產局
    職掌之業務範圍。又民法第一千一百八十五條無人承認繼承之賸餘財產，歸屬國
    庫之規定，賦予國庫對於將來遺產之歸屬有期待權（參見院字第二二一三號解釋
    意旨），解釋上應屬上開國有財產法所定依據法律規定取得財產權之一種，故法
    院通知國有財產局有此種國家依法應得之期待權時，國有財產局依國有財產法之
    職掌，即應積極辦理。本件聲請人主張之前揭事實，業據其提出土地清冊一份、
    繼承系統表一份、戶籍謄本二十七份、地籍謄本節本十一份，經核尚無不合。惟
    本院審酌聲請人乙○與被繼承人甲○○同為第三人王治之繼承人，就繼承分割第
    三人王治之遺產事宜，同時為自己及被繼承人甲○○之權益考量，其是否能盡善
    良管理人之注意義務，以管理被繼承人甲○○之遺產，難免爭議，因而本院認指
    定財政部國有財產局臺灣中區辦事處雲林分處為甲○○之遺產管理人，應較適當
    ，且為承認繼承人之公示催告，併予敘明。
四、依非訟事件法第九條，裁定如主文。
中      華      民      國    九十二    年     十一     月      五      日
                                    臺灣雲林地方法院家事法庭
~B法      官  林秋火
右為正本係照原本作成。
如對本裁定抗告須於裁定送達後十日內向本院提出抗告狀。
中      華      民      國    九十二    年     十一     月      五      日
~B法院書記官  林豐民


司法院資訊處製作；財團法人民間司法改革基金會備份。
